【裁判字號】    89,台上,5019
【裁判日期】    890818
【裁判案由】    妨害自由等
【裁判全文】
最高法院刑事判決                              八十九年度台上字第五○一九號
    上訴人  台灣高等法院檢察署檢察官
    被  告  乙○○
            戊○○
            丁○○
            甲○○
            丙○○原名陳柏清.
            己○○
右上訴人因被告等妨害自由等罪案件，不服台灣高等法院中華民國八十七年三月十二
日第二審更審判決（八十六年度上更(一)字第五五○號，起訴案號：台灣士林地方法院
檢察署八十四年度偵字第四二二二號），提起上訴，本院判決如左：
    主  文
上訴駁回。
    理  由
一丙○○（原名陳柏清）、己○○部分：
按刑事訴訟法第三百七十六條所列各罪之案件，經第二審判決者，不得上訴於第三審
法院，此觀該法條之規定甚明。本件被告丙○○、己○○部分，台灣士林地方法院檢
察署檢察官原係以其二人夥同丁○○、甲○○於民國八十四年四月間向告訴人吳明達
恐嚇危害吳明達之生命安全，致使吳明達心生畏懼，認均係犯刑法第三百零五條之恐
嚇危害安全罪嫌，予以提起公訴。於八十四年十月十三日繫屬於第一審法院。第一審
審理結果，於八十五年三月二十六日判決改為適用刑法第三百零四條第一項均論處丙
○○、己○○共同以脅迫使人行無義務之事罪刑，並說明恐嚇危害安全部分，為強制
罪所吸收，不另論罪。檢察官不服第一審判決，依吳明達之聲請，於八十五年五月十
一日提起第二審上訴，同年月二十一日繫屬於原審法院，主張丙○○、己○○另涉有
刑法第三百四十六條第一項之恐嚇取財罪。原審更審前判決及本次更審判決，雖均將
第一審關於丙○○、己○○部分之判決撤銷，但改判仍皆適用刑法第三百零四條第一
項論處丙○○、己○○罪刑。則丙○○、己○○部分，檢察官起訴之罪名，與提起第
二審上訴時所爭執之罪名，及第一審與原審二次判決所認之罪名，分屬刑事訴訟法第
三百七十六條第一款、第六款之案件，且檢察官於八十五年五月十一日提起第二審上
訴並於同年月二十一日繫屬於第二審方爭執之恐嚇取財罪名，已在八十四年十月二十
日刑事訴訟法第三百七十六條修正公布同月二十二日生效之後，並無刑事訴訟法施行
法第五條第一項之適用。依上開說明，丙○○、己○○部分，自不得上訴於第三審法
院，亦不因原判決正本誤載為檢察官得上訴第三審而生得上訴之效力。檢察官對丙○
○、己○○部分，提起第三審上訴，顯非合法，均應予以駁回。
二乙○○、戊○○、丁○○、甲○○部分：
按刑事訴訟法第三百七十七條規定，上訴於第三審法院，非以判決違背法令為理由，
不得為之。是提起第三審上訴，應以原判決違背法令為理由，係屬法定要件。如果上
訴理由狀並未依據卷內訴訟資料，具體指摘原判決不適用何種法則或如何適用不當，
或所指摘原判決違法情事，顯與法律規定得為第三審上訴理由之違法情形，不相適合
時，均應認其上訴為違背法律上之程式，予以駁回。又刑事訴訟法第三百七十六條所
列不得上訴於第三審法院之罪，與得上訴之罪，如具有事實上或實質上或裁判上一罪
關係，基於審判不可分之原則，對不得上訴於第三審部分，固得附隨上訴於第三審，
但以得上訴於第三審部分業經合法上訴為前提，倘得上訴於第三審部分之第三審上訴
為不合法，則原不得上訴於第三審部分，自無得附隨上訴於第三審之可言，亦應認此
部分之上訴為不合法，均應予以駁回。本件原判決就被告乙○○、戊○○、丁○○、
甲○○部分，均論處其等共同以非法方法剝奪人之行動自由罪刑（各處有期徒刑四月
，均緩刑三年），已詳述所憑之證據及認定之理由。對於檢察官原公訴意旨並未認乙
○○、戊○○、丁○○、甲○○犯有恐嚇取財罪嫌，嗣第一審判決後，檢察官依告訴
人吳明達之聲請，於八十五年五月十一日提起第二審上訴時，方主張乙○○、戊○○
、丁○○、甲○○等人顯有不法所有意圖，尚犯有恐嚇取財罪嫌云云，認尚難謂有何
不法所有之意圖，與恐嚇取財罪之構成要件不符，亦已依調查所得之證據資料詳加說
明。檢察官之第三審上訴意旨略謂：依原判決事實欄之記載，乙○○等被告所使用之
手段，有犯罪之常習與集團化傾向，犯罪後猶飾詞狡賴，尚無悔意，就犯罪後之態度
而論，不能據以為從輕科處刑罰之事由，乃原判決於理由欄內，僅依刑法第五十七條
審酌犯罪之動機外，對其他諸如犯罪之目的、手段、犯罪時所受之刺激及品行、生活
狀況、智識程度、犯罪所生之損害等項，並未就具體情形加以說明，且再社會化之可
能性與需要性如何，亦未說明，自有判決理由不備之違法；乙○○、戊○○、丁○○
、甲○○等人有無不法所有之意圖，有傳喚證人張素珍、曹宏仁、張桂香、劉雪梅、
賴雪晴等人到庭詳加調查之必要，此與乙○○等被告有無恐嚇取財犯罪至有關係，原
審未加調查，有應於審判期日調查之證據未予調查之違法云云。並檢附吳明達之聲請
檢察官上訴狀為憑。惟查原判決已於理由欄四，就依刑法第五十七條所列各款規定，
審酌乙○○、戊○○、丁○○、甲○○等人係因為索討吳明達所欠乙○○之債務，一
時情急，致罹本件犯行，及其等之犯罪動機、目的、手段及犯罪後態度等一切情狀，
方各量處有期徒刑四月，並以查明彼等前此均未曾受有期徒刑以上刑之宣告，事後並
與吳明達成立民事和解，賠償吳明達新台幣三十五萬元，經此教訓，當皆知所警愓而
無再犯之虞，認上開所宣告之刑，均以暫不執行為適當，俱併予宣告緩刑三年，皆已
明其理由，並無上訴意旨所謂未加說明之違背法令情事。原判決上開說明雖稍嫌簡
略，然對判決本旨不生任何影響，依刑事訴訟法第三百八十條之規定，仍不得執為適
法之第三審上訴理由。又刑事訴訟法第三百八十二條第一項規定上訴書狀或補提之理
由書狀應述上訴之理由，係指上訴書狀或補提之理由書狀本身所應述之上訴理由
而言，而非提出或引用其他文書所得代替。檢察官於補提上訴理由書時所檢附之吳明
達聲請檢察官上訴狀，自非合法，本院無從斟酌。依上開說明，乙○○、戊○○、丁
○○、甲○○共同以非法方法剝奪人之行動自由而得上訴於第三審之部分，檢察官之
上訴自已違背法律上之程式。則上訴意旨另就不得上訴於第三審之恐嚇取財部分，所
為之上訴理由，自無得附隨上訴於第三審之餘地，此部分之上訴亦非合法。均應從程
序上予以駁回。
據上論結，應依刑事訴訟法第三百九十五條前段，判決如主文。
中      華      民      國    八十九    年      八      月     十八     日
                              最高法院刑事第一庭
                                  審判長法官  施  文  仁
                                        法官  張  淳  淙
                                        法官  林  永  茂
                                        法官  蕭  仰  歸
                                        法官  花  滿  堂
      右正本證明與原本無異
                                              書  記  官
中      華      民      國    八十九    年      八      月    二十五    日


司法院資訊處製作；財團法人民間司法改革基金會備份。
